臺灣雲林地方法院刑事判決　　　　　　　　　　　　　九十一年度易字第二三五號
　　公　訴　人　臺灣雲林地方法院檢察署檢察官
　　被　　　告　丁○
　　指定辯護人　本院公設辯護人　戊○○
右列被告因恐嚇取財等案件，經檢察官提起公訴（九十一年度偵字第九九一號），本
院判決如左：
    主  文
丁○以加害生命之事，恐嚇他人，致生危害於安全，處有期徒刑月，如易科罰金，
以佰元折算壹日。扣案之水果刀壹支沒收之。
    事  實
一、丁○與乙○○是鄰居，與乙○○家人熟識。於民國九十一年二月十二日晚上十時
    許，在雲林縣西螺鎮安定里安定一八七號前，丁○酒後（未達精神耗弱狀態）因
    聽聞乙○○等人在屋內提及丁○過去欠錢的事情，即心生不滿，遂至鄰近之安定
    一八三號住處內，取出其所有之水果刀一支，返回乙○○住處內，要乙○○屋外
    理論，雙方在門外起口角衝突。丁○即站在乙○○面前，向乙○○質問以前大家
    都這麼好為何現在大家都不理他等語，並稱朋友作到這裡，隨即手持上述水果刀
    置於乙○○左側肩膀上方，刀子未碰觸乙○○肩膀，刀面距離乙○○脖子要害約
    二十公分，而以加害生命之事，恐嚇乙○○，致乙○○心生畏懼，而生危害於其
    安全。在旁的甲○○（乙○○之弟）見狀，立即抓住丁○持刀的手，丁○隨即將
    刀放下，而結束恐嚇之行為。於九十一年二月十四日，乙○○向警方提出告訴後
    ，由警方至丁○住處扣得上述水果刀一支。
二、案經乙○○告訴雲林縣警察局西螺分局報告臺灣雲林地方法院檢察署檢察官偵查
    起訴。
    理  由
一、被告丁○對上述時地因酒後不滿乙○○大嫂談話內容，而拿取扣案之水果刀與乙○○理論口角等事實坦白承認，惟矢口否認有何犯行，辯稱：我拿刀純粹要防身
    ，但是沒有將刀子舉起來，只是拿著手自然下垂云云。經查：
(一)、上述犯罪事實，業據證人乙○○到庭具結證稱：我們是鄰居而且從小就認識；當
    晚是有與丁○相嚷；我們喝酒完丁○就叫我出來，他手上拿一把菜刀在舞弄（台
    語），他有將刀子比在我脖子上；他距離我如我與法警的距離（經當庭測量為一
    百十七公分），他講一些酒話，講一些以前的事，他說以前我們在一起的時候感
    情還不錯，為何現在大家都不理他，之後我就說你拿刀子要做什麼，當時他刀子
    拿在手上自然下垂，他回答說我們以前那麼好，現在為何不理他，他說我們朋友
    作到這裡就好了，然後刀子就放在我左邊的肩膀上，距離我的脖子這種距離（經
    當庭測量為二十公分）；刀子只有舉起來而已，沒有碰到我的肩膀，當時刀子在
    我肩膀的上方；因為當時暗暗的，所以沒有注意到刀刃或刀背向著我的脖子；他
    將刀子比一下馬上放下來了；後來他就說朋友作到這裡就好了，他將刀子放下十
    幾分鐘以後他要向我弟弟借一千元，我就說我這邊有一千元，所以我就直接拿給
    他了，我拿給他以後他就離開了等語。
(二)、檢察官以乙○○於警局、檢察署中之陳述與審判中之證述有不相符，而經提示警
    、檢訊筆錄供證人閱覽後，誘導詰問證人乙○○（經法官許可）。惟證人乙○○
    仍證稱：（對於當時案情是否清楚）清楚；（九十一年二月十二日晚上十點在你
    住處丁○是否拿一把水果刀放在你的頸部）他有將刀子拿起來，但是沒有架住我
    的頸部；（他是否有說要你的命，你回答為何要我的命）他沒有這樣講，我也沒
    有說為何要我的命；（丁○是否說汽車油料沒有錢購買，只有給我錢就沒事了）
    沒有；（當時甲○○在場？）是；（甲○○是否捉住丁○持刀的手）有，並且不
    要在那裡弄（台語）；（之後是否拿一千元給丁○）是；（為何要拿錢給丁○）
    因為他要向我弟弟借錢，我就說我這裡就有了；（他何時向你弟弟借錢）就是我
    們在那裡講的時候；（是甲○○按住他的手之前還是之後）之後；（他為何要向
    甲○○借錢）因為大家都是小時候的玩伴，大家都是朋友，他說他要加油；（丁○當天去你家是否為了要借錢）他沒有講，他當時進去的時候我們都在喝酒；（
    丁○去找你作何事）我們是鄰居，但是我不知道他找我要做什麼；（丁○為何拿
    刀子找你）他說我講他的壞話；（講你的壞話就拿刀去）喝酒；（給丁○一千元
    之後是否就沒有任何糾紛）沒有；（是否高興給他一千元）那是他要借的，我弟
    弟剛好沒有錢，所以我就拿給他了等語。
(三)、經辯護人當庭對證人乙○○為詰問，證人乙○○亦證稱：（你的錢為何要拿給丁○）因為我們是很好的朋友，他要向我弟弟借錢，所以我就說我這邊有；（你的
    錢是要借他的）是；（事後是否有還你）有；（當時將錢交給他是否因為他拿刀
    恐嚇你，你會害怕所以才借給他）不是；（是否因為他拿刀你無法反抗所以才借
    錢給他）不是，當時刀子已經沒有了；（被告曾經拿刀子恐嚇你幾次）只有這次
    而已；（時間是否為二月十二日晚上十點）是，（警訊時寫明是二月十四日下午
    二點三十分丁○又持刀來威脅你是否實在）當時他沒有拿刀，所以是警察寫錯了
    等語。
(四)、就檢察官於起訴書以告訴人乙○○於偵查中之指訴，為被告犯罪事實之論據，法
    院認為：
、乙○○於警局、檢察署中之陳述，是以被害人、告訴人之地位為陳述，其並未以
    證人之身分受訊，亦未經過具結程序，以擔保其陳述之可信，此觀卷附之警局卷
    宗、檢察署卷宗內之筆錄甚明。按告訴人或被害人於警、檢訊問中所陳述之用語
    、表情、態度、舉動等有關知覺、記憶、敘述、表達之內涵如何，訊問者之提問
    內容、方法、語氣、態度等，以及訊問者或聽聞者筆錄之方法、過程等如何，乃
    至於當時整個警方、檢察官的訊問環境、背景如何，法院均無從直接觀察，被告
    、辯護人亦無權對告訴人為詰問，所以該等陳述之可信度如何，除非有例外之情
    況存在，否則法院即無從推敲、憑判、確認。縱若立於證人之立場，其於警方、
    檢察官訊問內容之可信度如何，亦可得相同之結論。以此不可得推敲、憑判、確
    認其可信度之訊問筆錄，要求法院判斷其內容之證明力，無異要求法院猜測，而
    嚴重違背設立法院以判斷事實真偽之根本目的。縱若傳喚訊問者或筆錄者到庭作
    證其所聽聞之筆錄內容如何，亦屬傳聞證人，無從推敲受訊問者陳述內容之真實
    性（參陳運財著「直接審理與傳聞法則」第六一頁、第六二頁）。因為法院只有
    接觸原始證據，始能獲得直接訊息，而非二手傳播，才有正確心證可言。所以，
    訊問筆錄之內容可能為「證據種類」的一種，但在嚴格證明法則下，自有排除該
    等訊問筆錄具備「證據資格（能力）」之必要。亦即，無證據資格者，法院無判
    斷其證明力之權利與義務。而依據刑事訴訟法之規定，告訴人之陳述，並非證明
    犯罪事實之法定證據方法，此觀刑事訴訟法第十二章證據章所列各條文規定自明
    。則依據刑事訴訟法第一百五十五條第二項之規定，告訴人之陳述，當屬未經合
    法調查所得之證據，無證據能力，法院自不得作為判斷之依據（參林鈺雄著「嚴
    格證明與刑事證據」第四一頁、第四二頁記載：「犯罪發生後，國家一方面負有
    追訴犯罪並處罰犯人的義務，二方面只能以刑事訴訟法所規定之方法與程序為之
    ，其中又以證據法則最為重要。這種方法與程序之要求，正是現代刑事訴訟法之
    所以存在之價值。雖然犯罪發生後，所有可能提供或隱藏與犯罪事實直接或間接
    相關資訊的人、地、物等等，都是潛在的證據資料或其來源，但是，刑事訴訟法
    卻以嚴格形式性之要求，僅僅容許法院將其中一部分的證據資料採為認定犯罪事
    實的基礎。在嚴格形式性要求下，刑事訴訟法設定【雙重限制】，只准許法院以
    【法定的證據方法】以及【法定的調查程序】來探知證據資料，證據資料必須在
    直接、言詞且公開的審判庭通過上述雙重限制，才屬本法第一百五十五條第二項
    的經合法調查，也才能採為本案裁判的基礎。˙˙˙˙各種法定證據方法有其各
    自特別的調查程序，此外，由於調查證據程序於審判期日踐行，因此，共通適用
    直接、言詞即公開審理原則，同屬法定調查程序之要求。據此，嚴格證明法則與
    直接審理原則產生不可分離的關係。」）
、最高法院（下同）五十二年台上字第一三００號判例要旨、七十四年台上字第一
    五九九號判例要旨雖均列告訴人之告訴內容為法院判斷事實之證據資料（判例要
    旨內容參本判決附錄），然並未明示告訴人之指訴在何種情況下，是屬法定之證
    據方法，亦未說明其證據能力之有無如何判斷，所以，跳躍式的直接認定告訴人
    一概皆屬法定證據方法，具備證據能力，是有過當。上述判例要旨內容也未說明
    於各該案件中，告訴人是否曾以證人身分進到審判庭接受訊問，所以，自亦難認
    與本案之情形相同，上述判例要旨於本案自無拘束力。況且，告訴人若得以非證
    人之身分進到審判庭陳述案情內容，並得為法定之證據方法，則不僅被告、辯護
    人、檢察官於審判中無詰問、詢問告訴人之權利，而無從推敲其陳述之憑信力，
    復因告訴人本立於追訴被告之地位，更難免受立場、利害關係之影響，時有誇大
    不實之指控，惟其卻又不必經過具結程序，以擔保其陳述之真實性，其陳述內容
    對法院判斷真實職權之行使，更有妨礙。本案乙○○於警局、檢察署中之陳述，
    乃立於告訴人之地位為陳述，除非有刑事訴訟法第一百五十九條所規定之例外情
    況，否則，即非屬法定證據方法，無證據能力（另參司法研究年報第二十輯第十
    一篇，王梅英著「證據能力與嚴格證明之研究」－「告訴人之證據方法」，第九
    二頁至第九四頁）。
、乙○○於警察、檢察官訊問中之陳述，本屬證人乙○○於審判外之陳述，依據刑
    事訴訟法第一百五十九條之規定，除法律有規定者外，不得作為證據。上述條文
    規定，無論以此認為刑事訴訟法是採取直接審理主義，或採取傳聞法則，原則上
    皆不容許以朗讀卷內筆錄或書面聲明來代替證人的親自出庭陳述（參林鈺雄著上
    揭書第五十頁至第六五頁及其所提示的「禁止朗讀原則」、「禁止換跑道原則」
    、「禁止接力賽原則」、「禁止使用證據派生物原則」；陳運財著上揭書第五四
    頁至第六七頁；並參照大法官會議解釋釋字第三八四號解釋文、最高法院（下同
    ）二十九年上字第七三六號判例要旨、三十七年特覆字第二九二五號判例要旨、
    四十三年台上字第八三五號判例要旨、八十六年台上字第六二一０號判決、七十
    二年台上字第三一九四號判決、八十三年台上字第二二一八號判決、七十二年台
    上字第五０九四號判決、八十六年台上字第四三九八號判決、八十七年台上字第
    三四七三號判決、八十八年台上字第二二０四號判決等要旨，對於法院接觸證據
    之直接性及被告詰問權之保障均有詳盡說明，實務見解請參本判決附錄）。至於
    最高法院（下同）三十一年上字第一一六七號判例要旨、七十二年台上字第一二
    ０三號判例要旨、七十一年台上字第六一四０號判例要旨、七十五年台上字第九
    三三號判例要旨等內容（判例要旨內容參本判決附錄，上述判例要旨及刑事訴訟
    法第一百五十九條立法理由之檢討，請參林鈺雄著上揭書第二九頁至第三二頁、
    第七六頁、陳運財著上揭書第三二頁至第三六頁、司法院印行上揭書第一四七頁
    至第一五二頁），僅在各該案件中，依序分別明示「鄉公所之訊問筆錄」、「被
    害人在警局之陳述」、「警訊資料」、「另案處理之少年犯洪某之供述」可得為
    證據，然並未於各該案件中，說明證人、被害人或另案共犯究竟有無進到審判庭
    應訊，亦未明示案件具備上述筆錄資料後，親自聞見事實經過之證人（或被害人
    、或另案共犯），可以毋庸進到審判庭接受訊（詰）問。上述判例要旨，復未闡
    明證人（或被害人、或另案共犯）等於審判庭接受訊問後，證述內容與鄉公所、
    警局、或檢察官訊問筆錄內容不符時，應如何取捨證據。本件證人乙○○已到庭
    具結作證，其情況與上述判例所顯示個案情況不同，自亦不受上述判例要旨之拘
    束。從而，除非有例外之情況，乙○○於警局、檢察署中之陳述，依據刑事訴訟
    法第一百五十九條之規定，無證據能力。
、刑事訴訟法之所以立法規定證據能力之限制要件，原因之一，就在於自由心證必
    然併隨法官恣意擅斷之危險，因此，自由心證立法例之配套措施，乃設定其外在
    界線，即證據能力的要件。該要件必是法律所明文，非有即無，原則上無從委由
    法院自由判斷。而證據證明力，是指證據資料對法官形成心證是否有作用，即法
    官是否採信該證據資料的證據價值問題，判斷結果可高可低，不可能由法律統一
    規定，所以委由法院判斷，此觀刑事訴訟法第一百五十五條第一項規定：「證據
    之證明力，由法院自由判斷。」第二項隨即規定：「無證據能力，未經合法調查
    ，顯與事理有違，或與認定事實不符之證據，不得作為判斷之依據。」，即可得
    知。亦即，「證據能力乃自由心證原則之前提，無證據能力即無自由心證之餘地
    」（參林鈺雄著上揭書第二五頁、第二六頁、第二九頁）。於現行刑事訴訟法之
    卷證併送制度下，為避免法官見卷證內容即心存預斷，直接承襲偵查結果，使審
    判者之心證提前至偵查時進行，而造成控訴原則空洞化之結果，更有確立上述原
    則之必要。
、所謂「案重初供」者，本屬判斷證據證明力高低的經驗法則之一種，並非判斷證
    據能力有無之理論。「案重初供」之適用前提，必須是案發後，在審判外之陳述
    ，是被審判者確認該供述或證述是真實存在的。因為記錄該陳述之證據，尤其是
    筆錄，乃聽聞者所紀錄，有人的因素介入，即存有上述知覺、記憶、表達、敘述
    錯誤失真，或訊問者不當訊問等等之危險性，屬傳聞證據（書面），所以必須經
    過確認。所謂真實存在，就陳述筆錄而言，意指該陳述筆錄之內容，並無錯誤紀
    錄之情事。而必須再加以說明者，可以提出證人之警檢偵訊筆錄內容於審判庭作
    為證據的情況，亦有限制，有下列情況始准予提出：(1)、證人傳喚不能、(2)、檢
    察官、被告、辯護人均同意、(3)、證人對事實不復記憶，為促使記憶所必要者，
    得提出有關部分之筆錄、(4)、證人於審判中證述與先前之警偵訊筆錄內容之記載
    矛盾不一致（請參德國刑事訴訟法第二百五十條至第二百五十三條之規定，並參
    林鈺雄著上揭書第六十頁、第六一頁，其餘例外情形，請參司法院刑事廳函訂頒
    「刑事審判實施詢問及詰問參考要點」第八點、第九點有關誘導訊問之准許）。
    也就是說，除了有例外的情形，否則禁止以提示或朗讀筆錄內容之方式，而使該
    筆錄內容具有證據能力（縱使朗讀或提示，亦認不具證據能力），亦禁止以提示
    或朗讀之方式，誘導證人為證述（不論該筆錄是另證人或被告之證供應均無不同
    ，且該誘導訊問屬不正訊問，違反刑事訴訟法第一百九十二條、第九十八條之規
    定，證人經誘導後之陳述，亦應受有無證據能力之評價。筆錄內容經提示或朗讀
    後，尚需判斷該內容是否真實存在，其方法可分為：(1)、證人（即陳述者）於審
    判庭具結證述該陳述筆錄之記載內容屬真實存在（也就是說，證人在審判中證實
    其曾經向檢警作如此之陳述）。(2)、證人（即陳述者）於審判中傳喚不能，或於
    審判庭對筆錄內容表示不復記憶、不清楚，或於審判庭否認先前陳述之存在，而
    為與先前不一致之陳述時，則在有更可信賴之特別情況之保證下，該筆錄可認為
    真實存在（請參美國聯邦證據法第八０三條、第八０四條、日本刑事訴訟法第三
    百二十一條第一項第二款、第三款，並請參陳運財著上揭書第一０三頁至第一三
    二頁，並請參我國刑事訴訟法增修草案第一百五十九條之一、之二、之三之規定
    及其增訂理由）。此時，始承認該審判外之陳述有證據能力。也就是說，不是將
    審判外之陳述筆錄顯出於審判庭，即認該陳述具有證據能力，否則，即與前述的
    「書面（筆錄）審理」、「偵審接力賽」之結果無異。就證人審判外陳述與審判
    時陳述不一致之情況，審判外陳述之提出，或可作為彈劾證人審判中陳述之可信
    性，惟彈劾證人審判中陳述可信性所使用之證據，並不當然就具有證據能力，主
    張證人於審判外之陳述為真實者，更必須要證明該陳述確屬存在（證據能力），
    且內容與事實相符（證明力）。此乃三個層次的問題，不能混為一談。於探究證
    據能力的部分，尚必須透過(1)、對證人之對質詰問以探知陳述者審判外陳述之真
    意（參王兆鵬著「搜索扣押與刑事被告的憲法權利」第三一０頁至第三一二頁所
    舉的美國聯邦最高法院判決三則）；或(2)「特信性」要件之檢驗，即法院應比較
    前後陳述之外部狀況，判斷何者較為自然可信，而作為認定此種特信情況之資料
    ，應依各該陳述之外部附隨環境或條件，亦即，依據外部之客觀證據判斷之，同
    時，檢察官亦必須說明其特別可信之理由，並賦予被告反對詰問或對質之機會（
    參陳運財著上揭書第一二八頁、第一二九頁）。法院所要確認者，乃該審判外之
    陳述，是忠實紀錄陳述者的意思，如此，才能作為判斷證明力之依據。
、本案證人乙○○既已到庭具結作證，則其審判外之陳述具有證據能力之例外情形
    ，乃係為喚醒證人乙○○記憶，或排除證人乙○○先後陳述之矛盾，而於庭訊中
    ，以誘導訊問之方式，或以提示閱覽或告以要旨、或以朗讀該陳述筆錄內容，經
    證人乙○○於審判庭中，證述其曾經向警察、檢察官為如筆錄所載之陳述。惟如
    前所示，檢察官提示警局、檢察官訊問筆錄供其閱覽後，就檢察官、辯護人所提
    問之事實部分，證人乙○○並未證述其於警局、檢察官訊問中所為之陳述是屬實
    情。檢察官復未進一步提問以證實證人乙○○曾經向警、檢為筆錄之記載，是屬
    忠實記載乙○○陳述之意思，所以，就乙○○之證述，無從認定該陳述有證據能
    力。另外，檢察官亦未舉出乙○○審判外之陳述有特別可信之情況，本院復觀之
    乙○○是以告訴人之地位接受訊問，並未具結，可信性之情況擔保甚低，上述特
    信性之要件亦不存在。從而，證人乙○○之警局、檢察官訊問筆錄，無論從法定
    證據方法而言，亦或從刑事訴訟法第一百五十九條之規定而言，均無證據能力，
    法院自不得以之為判斷之基礎。
(五)、證人甲○○於庭訊中具結證稱：當時大家喝酒時丁○就進來，當時他也有喝酒，
    他叫乙○○出去外面講，後來他們就出去外面，我也跟著出去，當時並沒有聽到
    他們在吵架，我只有聽到丁○說沒有油錢；（是否看到現場有人拿刀）有，是丁○拿的；（有無看到他拿刀子在舞弄）有；（如何舞弄，對象為何）當時只有乙○○與丁○在一起而已等語。其後，證人甲○○沉默不回答法官之提問，顯然證
    人甲○○可能是在迴避問題，亦可能是記憶不清。經法官提示證人甲○○之檢察
    官訊問筆錄供甲○○閱覽後，並訊問該份筆錄內容是否實在，證人甲○○即證稱
    ：實在；並稱：沒有記錯等語。則證人甲○○於檢察官訊問中具結之證述，依據
    上述說明，即有證據能力。而證人甲○○於檢察官訊問時證稱：我從小跟丁○在
    西螺長大；乙○○是我堂兄；乙○○與丁○是從小一起在西螺長大的鄰居；（九
    十一年二月十二日晚上十點左右，在乙○○家中發生之事情如何）當時乙○○在
    我家一起聊天喝酒，乙○○有提到跟丁○之間有金錢來往，丁○剛好進來邀請乙○○到他家喝酒，剛好聽到乙○○所說的話，就不高興，就叫乙○○到外面講，
    我也跟在後面出去，我怕丁○酒瘋出事，就在我們三合院圍牆外面看到丁○拿刀
    （類似西瓜刀、類似菜刀型）架在乙○○脖子上，我就用手抓住拿刀的手，丁○
    講了二、三句話，就將刀子放下來，乙○○就勸丁○不要亂喝酒，亂做事，然後
    丁○說要去台東沒有錢，乙○○就給他一千元，丁○拿了錢帶著刀子上車開走；
    （當時丁○有無喝醉）有一些醉，但沒有很醉等語。又證稱：（當時你哥哥拿一
千元給他時丁○刀子是否架在他脖子上）刀子已經放下來了；（提示甲○○警訊
    筆錄並告以要旨，有何意見）當時有喝酒，有的也不是看的很清楚等語。其後，
    於審判中甲○○於辯護人提問中又證稱：（事後被告是否向你借錢）他有說沒有
    油錢要借錢；（被告借錢時刀子是否尚架在乙○○的脖子上）沒有；（他刀子如
    何拿）手拿著自然下垂；（他說要借錢時誤會是否已經化解）是，刀子沒有放在
    脖子上；（借錢時是否害怕）不會；（乙○○當時是否害怕）那時候已經結束了
    ，我沒有注意到他是否害怕；（當時乙○○拿一千元給被告是否因為被告拿刀他
    會害怕才給的，還是要借的）是借的等語。至於證人甲○○於警局筆錄內容，亦
    屬審判外之陳述，經法官提示並告以要旨後，證人甲○○證稱：內容不實在，沒
    有這樣跟警察講等語。經檢察官提問，證人甲○○亦證稱（不實在的原因為何，
    是否故意說謊，還是警察記錯）都有等語。從而，證人甲○○之警局筆錄，無從
    認定有可信性之特別情況擔保，亦無證據能力，併此敘明。
(六)、由上述證人乙○○、甲○○之證詞，及被告亦於庭訊中供稱乙○○、甲○○於審
    判中之證述是屬實在之情形判斷，可認被告當時確實是因不滿乙○○於言談中提
    及被告欠錢之事，而與乙○○起口角，被告並手持扣案之水果刀置於乙○○之肩
    膀上靠近脖子的位置，經甲○○抓住被告持刀的手，被告始放下刀子無誤。被告
    放下刀子後，雖手仍持刀，但其與乙○○之誤會已化解，之後被告向甲○○借錢
    加油，乙○○即直接拿一千元給被告，被告即開車離去。而扣案之水果刀經法官
    當庭勘驗測量，長有三十五公分，刀刃長二十五公分，刀柄長十公分，刀刃扁平
    銳利，刀刃最寬部位五˙五公分，刀刃最前端為圓弧形等情，經筆錄在卷。從而
    ，以上述水果刀之形狀及其銳利功能，又在被告酒後性情衝動，並與乙○○起口
    角爭執之情況，再參諸上述水果刀擺置於接近乙○○脖子之要害部位，可以判斷
    被告當時之動作，是有以加害乙○○生命之事，恐嚇乙○○，乙○○確實亦因此
    心生畏懼，同可認定。此從乙○○與被告是從小一起長大的鄰居，雙方熟識，交
    情深厚，若非被告真涉有恐嚇之不法行為，乙○○實毋庸至警局對被告提起告訴
    一事，亦可得明證。
(七)、檢察官認被告藉持刀向乙○○恐嚇得財一千元的部分，由證人乙○○、甲○○之
    上述證述，已可明被告之恐嚇行為，與取得一千元間之因果關係尚屬無從認定，
    被告恐嚇取財之犯意不能證明，自難認被告之行為該當於刑法恐嚇取財罪之構成
    要件。至於檢察官從丙○○事後找被告理論，又拉扯被告衣領之行為，而推論乙○○並非主動給予被告一千元，是因被告恐嚇取財之行為所致之事實，不惟與證
    人乙○○、甲○○上述證述不符，據證人乙○○證稱：（事後是否將事情告訴你
    父親）有；（如何告訴他）我說丁○他喝酒拿著刀，我父親說要去問他；（作何
    事）我父親說要問他為何拿刀等語。證人丙○○即乙○○之父亦到庭具結稱：我
    在家裡聽到丁○拿刀架住我兒子，所以我就找丁○要問清楚，問他為何拿刀押他
    、殺他，就這樣而已等語。所以，從丙○○之主觀認識，其亦不認是因被告有恐
    嚇取財之行為，其才去找被告理論甚明。從而檢察官之上述推論，亦難採信。
(八)、本件事證已明，被告否認恐嚇之辯詞，顯係卸責之詞，不足為信，其恐嚇之犯行
    堪以認定，自應依法論科。
二、核被告所為，係犯刑法第三百零五條之恐嚇罪。檢察官就此部分認被告係犯刑法
    第三百四十六條第一項（第一項應係漏載）之恐嚇取財罪嫌，尚有未洽，起訴法
    條應予變更。
三、本院審酌被告犯後否認犯罪，內心態度尚有不佳，被告與乙○○是熟識舊友，惟
    被告僅因認乙○○有言語冒犯，即持刀恐嚇乙○○，未念及乙○○與其平日之交
    情，足認被告性情實在過於衝動，且又持刀置於乙○○脖子旁，稍有不甚，即可
    能傷害到乙○○之要害，犯罪情節是屬不輕，更可見被告酒後有暴力傾向，惟被
    害人乙○○已到庭表示願意原諒被告，證人丙○○亦證稱：被告從小我就認識，
    （被告之為人如何）他喝酒後話比較多，但不至於欺負鄰居等語，可見被告素行
    並非不佳，並被告尚有妻兒及母親待扶養，家庭生活亦屬正常等一切情狀，量處
    如主文所示之刑，並諭知易科罰金之折算標準。扣案之水果刀一支，為被告犯罪
    所用之物，且為被告所有，依法宣告沒收之。
四、公訴意旨略以：乙○○之父丙○○於知悉上述被告持刀恐嚇之情事後，即於九十
    一年二月十三日凌晨，與乙○○前往西螺鎮安定里程金德商店找尋被告理論，被
    告竟基於恐嚇之犯意，除以手推倒丙○○外，繼以言語對乙○○恐嚇稱：你要小
    孩嗎？要將小孩養大嗎？（意含將對乙○○小孩不利），以加害生命、身體之事
    恐嚇乙○○，致生危害於乙○○之安全，因而認被告上述行為涉犯恐嚇罪嫌。按
    犯罪事實應依證據認定之，無證據不得推定其犯罪事實，刑事訴訟法第一百五十
    四條定有明文。本件檢察官認被告涉有上述罪嫌，無非以告訴人乙○○之指訴、
    證人甲○○、丙○○之證述為其論據。經查：
(一)、證人乙○○於庭訊中經檢察官提示警、檢訊問筆錄供其閱覽後（誘導訊問經法官
    准許，如前所述），對檢察官之提問證稱：（隔天凌晨是否去找丁○理論）對，
    我父親說要去問看看；（為何要陪你父親去找他）因為他已經快要九十歲了，當
    時又是晚上；（作何事）我父親說要問他為何拿刀；（丁○當時有無用手推倒你
    父親）他用身體將我父親的手撥掉，因為他的衣服被抓住；（丁○是否問你是否
    要小孩，是否要將你的孩子扶養長大）他說大家都有小孩，是我聽錯了；（聽錯
    的意思為何）那時候喝酒所以才聽錯的；（為何會聽錯）因為當時我有喝酒，可
    能有聽錯；（為何知道聽錯）因為我知道他不會這樣講等語。也就是說，在檢察
    官提示警、檢訊問筆錄後，證人乙○○猶證述如上，在語意上，尚無法推知乙○○已承認其有向警、檢為訊問筆錄所載之陳述，且如前所述，乙○○並未經具結
    之程序而為陳述，或有其他狀況可資憑判，所以也不存在可信性之特別情況，從
    而，該部分陳述亦屬證人乙○○審判外之陳述，無證據能力。
(二)、證人乙○○又對辯護人之提問證稱：（二月十三日凌晨與你父親去找丁○是為了
    要理論或是吵架）我父親只是要問他；（被告當時是否說什麼）沒有；（是否說
    要對你不利，或對你的小孩不利）他說大家都有小孩，大家好好扶養，沒有說要
    對我們不利；（當時聽到被告講這句話是否會害怕）不會等語。經法官補充訊問
    ，證人乙○○證稱：（當天你們去程金德的店時是否有人毆打丁○）有，我與丁○在推擠；（有無推倒）有；是否毆打丁○（沒有）；（提示被告診斷證明書，
    傷痕是否你造成的）我擠他推倒時撞到的；（為何要與他推擠）因為大家當時喝
    完酒，大家在那裡花（台語），地上又很滑；（是否你看到被告推倒你父親你才
    推擠他）他用身體撥開我父親，我才過去推他；（推擠完被告是否問你是否有無
    小孩要扶養）他說大家都有小孩，不用在那裡鬧等語。
(三)、由上述證述內容可知，並無證據顯示被告當時有面對乙○○，語帶恐嚇意味的說
    稱：「你要小孩嗎？」、「要將小孩養大嗎？」之話語。甚且，證人乙○○當時
    也沒有心生畏懼之情狀。又證人乙○○已證明其有推擠被告倒地成傷，復有被告
    提出之診斷證明書在卷可參（其上記載頭部外傷併撕裂傷約三公分），而證人乙○○在上述推擠的過程，卻沒有證據顯示其受有傷害，可見被告並沒有回手毆打
    乙○○，則以當時身體已發生衝突之氣氛，顯然被告已自居於劣勢，被告若要反
    擊乙○○，不太可能只是向乙○○說稱有無小孩要養，藉以恐嚇乙○○，且被告
    若再有恐嚇之話語或動作，豈不更遭當時已動怒的乙○○痛毆，依此經驗法則判
    斷，被告當時之話語，當係在請求罷鬥，應屬可信。
(四)、證人甲○○於庭訊中則證稱：（九十一年二月十三日凌晨乙○○與丙○○找被告
    理論時是否在場）我有在場，但是沒有聽到他說什麼，我只看到他們拉拉扯扯；
    （事情的經過是否清楚）不太清楚等語。而據證人甲○○在檢察官訊問中之證詞
    （此部份為證人甲○○於審判中承認實在，即已認有向檢察官證述為筆錄上所載
    之證詞，該證詞有證據能力，已如前述），其證稱：（九十一年二月十三日，在
    西螺鎮安定里「程金德商店」丁○有無對乙○○出言恐嚇稱「要不要將小孩養大
    」之語）我不在場，但乙○○後來有講，丁○說要養小孩，不要鬧事等語。就「
    但乙○○後來有講，丁○說要養小孩，不要鬧事」一段，顯係多重傳聞，無證據
    能力。而就有證據能力的其餘證詞判斷，顯係前後矛盾，證人甲○○於此部分之
    證詞，顯然真實性不清，證據價值甚低，無從採信。從而，就證人甲○○之證詞
    ，亦無從證明被告於「程金德商店」內有恐嚇乙○○之事實。
(五)、至於證人丙○○則於庭訊中以閩南語證稱：（九十一年二月十二日凌晨時你人在
    何處）我在家；（是否去找被告）有；（和誰去找被告）我自己去；（乙○○與
    甲○○是否陪你去）沒有，我去完他們才去；（發生何事）我在家裡聽到他拿刀
    架住我兒子，所以我就找丁○要問清楚，問他為何要拿刀押他，殺他，就這樣而
    已；（後來）我要拉他出來，他用手將我撥開，我就傾倒；（之後）後來我就回
    家；（有無與他爭吵）沒有；（乙○○、甲○○是否與被告吵架）沒有；（有無
    聽到丁○向乙○○說是否要小孩，是否要將小孩養大）有；（他如何說）他說你
    要不要小孩，你愛不愛小孩，就這樣而已；（是否說要不要將小孩養大）有；（
    他說這樣的意思如何）我不知道；（為何向檢察官說他說的意思是要對小孩不利
    ，提示檢察官筆錄）有；（為何會這樣認為）因為他喝酒有口角，問說要不要小
    孩，所以我就認為他會對小孩不利；（丁○當時是否很大聲或是很兇）他當時很
    大聲；（臉有無很兇）我不知道，因為當時很晚等語。於辯護人提問中，證人丙○○證稱：（當時何人與你一起過去）我自己去而已；（有無其他人跟你一起過
    去）沒有；（你認為被告講那些話是要對小孩不利還是要對大人不利）我不知道
    等語。
(六)、由證人丙○○之上述證詞可知，被告於當時究竟是講「是否要將小孩養大」，還
    是講「你要不要小孩，你愛不愛小孩」等語，語意上是有不明。以丙○○當時八
    十四歲的高齡，就證人丙○○之聽力知覺及記憶能力如何，即有值得推敲之處。
    辯護人於庭訊中即以閩南語之正常語調提問證人丙○○「你的耳力如何」，證人
    丙○○第一次沒有回答，辯護人再次重複提問，證人丙○○還是以不清楚、詢問
    的語調答稱：「啊」。經通譯當庭重複辯護人之上述提問，證人丙○○才稱：說
    有聽到（閩南語，意指其還聽得到別人說話）。由此訊問過程，亦印證丙○○之
    知覺、聽力及記憶之能力，是有值得懷疑之處。且其上述證詞，又與證人乙○○
    之證述不符，是被告若有恐嚇之話語，究竟是如何的說法，法院無從達到確認的
    程度。再者，依據證人丙○○之證詞內容，並無法遽行推論被告當時之說詞是恐
    嚇的話語，尚須憑藉當時的環境，被告的態度等客觀狀況始可判斷，惟就此部分
    ，並無何其他不利被告之證據可資審認。甚且，證人丙○○於上述作證中，亦證
    稱其不知道被告上述話語的意思為何，可見，證人丙○○亦不確定被告真正的意
    思如何，其認被告的意思是要對小孩不利云云，亦可認是證人自己推測之詞，依
    據刑事訴訟法第一百六十條之規定，無證據能力。
(七)、綜上所述，檢察官指被告於上述時地亦涉有恐嚇犯行，尚屬不能證明，本應為被
    告無罪的諭知，惟被告此部份犯行若屬成立，則與本案之犯罪事實有連續犯之裁
    判上一罪之關係，所以不另為無罪的諭知。
據上論斷，應依刑事訴訟法第二百九十九條第一項前段、第三百條，刑法第三百零五
條、第四十一條第一項前段、第三十八條第一項第二款，罰金罰鍰提高標準條例第一
條前段、第二條，判決如主文。
中      華      民      國    九十一    年      十      月    二十八    日
                                        臺灣雲林地方法院刑事第一庭
                                            法  官   侯  廷  昌
右正本證明與原本無異。
如不服本判決，應於判決送達後十日內向本院提出上訴狀( 應附繕本 )。
                                            書記官   蔡  金  保
中      華      民      國    九十一    年      十一    月      五      日
附錄法條：刑法第三百零五條
以加害生命、身體、自由、名譽、財產之事，恐嚇他人致生危害於安全者，處二年以
下有期徒刑、拘役或三百元以下罰金。
附錄實務見解：
(一)、五十二年台上字第一三００號判例要旨：「告訴人之告訴，係以使被告受刑事訴
    追為目的，是其陳述是否與事實相符，仍應調查其他證據以資審認。」
(二)、七十四年台上字第一五九九號判例要旨：「告訴人、證人之陳述有部分前後不符
    ，或相互間有所歧異時，究竟何者為可採，法院仍得本其自由心證予以斟酌，非
    謂一有不符或矛盾，即應認其全部均為不可採信；尤其關於行為動機、手段及結
    果等之細節方面，告訴人之指陳，難免故予誇大，證人之證言，有時亦有予渲染
    之可能；然其基本事實之陳述，若果與真實性無礙時，則仍非不得予以採信。」
(三)、大法官解釋釋字第三八四號解釋文：「憲法第八條第一項規定：「人民身體之自
    由應予保障。除現行犯之逮捕由法律另定外，非經司法或警察機關依法定程序，
    不得逮捕拘禁。非由法院依法定程序，不得審問處罰。非依法定程序之逮捕，拘
    禁，審問，處罰，得拒絕之。」其所稱「依法定程序」，係指凡限制人民身體自
    由之處置，不問其是否屬於刑事被告之身分，國家機關所依據之程序，須以法律
    規定，其內容更須實質正當，並符合憲法第二十三條所定相關之條件。檢肅流氓
    條例第六條及第七條授權警察機關得逕行強制人民到案，無須踐行必要之司法程
    序；第十二條關於秘密證人制度，剝奪被移送裁定人與證人對質結問之權利，並
    妨礙法院發見真實；第二十一條規定使受刑之宣告及執行者，無論有無特別預防
    之必要，有再受感訓處分而喪失身體自由之虞，均逾越必要程度，欠缺實質正當
    ，與首開憲法意旨不符。又同條例第五條關於警察機關認定為流氓並予告誡之處
    分，人民除向內政部警政署聲明異議外，不得提起訴願及行政訴訟，亦與憲法第
    十六條規定意旨相違。均應自本解釋公布之日起，至遲於中華民國八十五年十二
    月三十一日失其效力。」
(四)、二十九年上字第七三六號判例要旨：「刑事訴訟以直接審理為原則，必須經過調
    查程序，以顯出於審判庭之證據資料，始得採為判決基礎。」
(五)、三十七年特覆字第二九二五號判例要旨：「刑事訴訟以直接審理為原則，必須經
    過調查程序，以顯出於審判庭之證據，始得採為判決基礎，原審於辯論終結後，
    忽由承辦推事率同檢驗員，檢驗被害人屍體，填具驗斷書，又未經再開辯論即行
    判決，此項驗斷書，顯未於審判期日踐行調查之程序，遽採為認定事實之證據，
    自屬違法。」
(六)、四十三台上字第八三五號判例要旨：「刑事訴訟以直接審理為原則，必需經過調
    查程序，以顯出於審判庭之證據資料，始得採為判決基礎，本件事實，縱經臺灣
    省縣市選舉監察委員會主任委員派員調查後，向第一審法院民事庭提起當選無效
    之訴，而其調查內容如何，事實審法院自應依職權加以調查，方足採用，原審並
    未直接審理，遽採為論斷之資料，其訴訟程序即有違誤。」
(七)、七十二年台上字第三一九四號判例要旨：「我國刑事訴訟，以職權進行主義為主
    ，對於證據能力，殊少限制，凡得為證據之資料，均具有證據能力；且為貫澈自
    由心證主義之精神，證據之證明力，原則上，亦未設有限制，而一任法院之自由
    判斷。其基礎即建立在直接審理主義上。凡以特定人就其觀察結果所為之報告，
    作為心證之資料者，此特定之人，自應在審理程序中訊問之，始合直接審理之原
    則。以證人而言，證人在法院審理中之陳述，既經具結以擔保其真實性，而法院
    又可就其直接供述，以增加內容之了解，進而從證人陳述之態度、表情與舉動之
    變化，以確認證言之可信性。」
(八)、八十三年台上字第二二一八號判決要旨：「（一）刑事訴訟法採直接審理主義，
    法院若不能直接訊問證人以確認證言之信憑性，除有特別規定或例外情形外，如
    秘密證人在警訊中之供述，應無證據能力，原判決以祕密證人「Ａ」於警訊時之
    供述，採為判決基礎之一，顯與刑事直接審理主義之原則有違，其採證難謂為合
    法。」
(九)、八十六年台上字第四三九八號判決要旨：「我國刑事訴訟法制，於事實法院係採
    直接及言詞審理主義，證人未經親自到庭，而以書面代替陳述，縱能證明該文書
    ，在形式上得認定係該證人所出具。然因法院無從就聞自證人之直接供述取得心
    證，判斷證言之信憑性，且訴訟當事人復無由依刑事訴訟法第一百六十六條規定
    ，實施詰問權，確保證言之真實性，以發現實質的真實，自亦不得遽以該書面作
    為證據加以採用。」
(十)、八十六年台上字第六二一０號判決要旨：「刑事訴訟為發現實質之真實，採直接
    審理及言詞審理主義，證據資料必須能由法院以直接審理方式加以調查，證人必
    須到庭以言詞陳述，始得採為判斷之依據。司法警察官本於其職務作成之報告文
    書，或係基於他人之陳述而作成，或為其判斷之意見，其本身無從依直接審理方
    式加以調查，應無證據能力，不能認為刑事訴訟法第一百六十五條第一項所稱「
    其他文書可為證據者」之證據書類，縱令已將之向被告宣讀或告以要旨，依同法
    第一百五十五條第二項規定，亦不能遽採為有罪判決之論據。前開調查站函，係
    該調查站依檢察官之指示而撰具之調查報告，如係基於調查人員親自耳聞目睹之
    情形而作成，則該調查人員係居於證人之地位，該報告係屬證人之書面陳述，如
    係基於關係證人林松泉等經該調查站人員訊問所作之筆錄而作成，則該報告屬於
    傳聞證據，歷審既俱未傳訊該調查站人員到庭以言詞陳述，以直接審理方式加以
    調查，原判決遽採該函所述「林松泉將一瓶酒交給該警員」等情，資為上訴人論
    罪之證據，揆諸上揭說明，自屬於法有違。」
(十一)、八十七年台上字第三四七三號判決要旨：「犯罪事實應憑有證據能力之證據認定
    之；證人以聞自原始證人在審判外之陳述作為內容之陳述，純屬傳聞之詞，其既
    未親自聞見或經歷其所陳述之事實，法院縱令於審判期日對其訊問，或由被告對
    其詰問，亦無從擔保其陳述內容之真實性；又因原始證人非親自到庭作證，法院
    無從命其具結而為誠實之陳述，亦無從由被告直接對之進行詰問，以確認該傳聞
    陳述之真偽，殊有違事實審法院之證據調查應採直接主義及刑事訴訟法第一百六
    十六條之立法原意，尤有害於被告依憲法第八條第一項正當法律程序所保障之對
    質及詰問權暨第十六條訴訟基本權所保障之防禦權。故應認證人之傳聞證言不具
    證據能力，不得以之作為認定犯罪事實之依據。」
(十二)、八十八年台上字第二二０四號判決要旨：「刑事審判為發現實體之真實，對於人
    證之調查，係採言詞及直接審理方式。如證人僅以書面陳述，或由司法警察官將
    其查詢證人之結果或所得心證，製作書函，因事實審法院對該書函無從依言詞及
    直接審理方式予以調查，尤不可能使被告對之行使憲法正當法律程序所保障之詰
    問權，自不應認該書函具有證據能力。惟事實審法院非不可傳訊該證人或司法警
    察官，依言詞及直接審理方式，加以調查。」
(十三)、三十一年上字第一一六七號判例要旨：「刑事訴訟法關於證據之種類並未設有若
    何之限制，鄉公所之訊問筆錄，仍不失為證據之一種，雖其證明力如何，屬於事
    實審法院之自由判斷，究非根本不能採用。」
(十四)、七十一年台上字第六一四０號判例要旨：「證據已在審判期日顯出於審判庭，經
    法院就其是否可信為直接之調查者，即得採為判決之基礎。現行我國刑事訴訟制
    度，就證據之蒐集與調查，並不僅限於在法院始得為之，檢察官之偵查不論矣，
    即司法警察官或司法警察依刑事訴訟法第二百二十九條至第二百三十一條之規定
    ，亦有協助檢察官偵查犯罪之職權，若司法警察單位所為證據調查之資料，法院
    得依直接審理之方式加以調查者，仍具有證據能力。上訴人徒以原審將警訊資料
    作為判決之基礎，即謂其有違刑事訴訟法第三百七十九條第十款規定，自非可採
    。」
(十五)、七十二年台上字第一二０三號判例要旨：「刑事訴訟法係採自由心證主義，對於
    證據之種類並未設有限制，被害人在警局之陳述，亦得採為認定犯罪事實之證據
    資料，並非刑事訴訟法第一百五十九條所謂不得作為證據之情形。至其證明力如
    何，則由法院自由判斷。原判決係以被害人案發之初在警局訊問中之陳述，為認
    定上訴人犯罪證據之一，且該項陳述之筆錄既經顯之於公判庭，提示予上訴人辯
    論，依刑事訴訟法第一百六十五條之規定，已不能謂原審就此未有調查，況其復
    以林某之證言，及省立台南醫院之診斷證明書，增強其證據能力，則其證據調查
    方法與採證之運用，顯均與證據法則無違。」
(十六)、七十五年台上字第九三三號判例要旨：「刑事訴訟本於職權主義之效能，凡得為
    證據之資料，均具有論理之證據能力，是以法律上對於證據之種類，並未設有若
    何之限制。本件另案處理之少年犯洪某，既已供稱，被告曾參與圍毆被害人，並
    由參與者中之一人持刀予以刺殺等語，雖其未有言及伊自己亦有參與殺害之行為
    ，非屬不利於己之陳述；但如上述，仍非不得為心證形成所得審酌之證據資料。
    」
